【裁判字號】    95,易,85
【裁判日期】    950414
【裁判案由】    
【裁判全文】
臺灣基隆地方法院刑事判決                95年度易字第85號
公  訴  人  臺灣基隆地方法院檢察署檢察官
被      告  丙○○
上列被告因家庭暴力罪之傷害等案件，經檢察官提起公訴（95年
度偵字第547號），本院判決如下︰
    主  文
丙○○連續以加害生命、身體、自由之事，恐嚇他人致生危害於
安全，處拘役貳拾日，如易科罰金，以佰元折算壹日。
    事  實
一、丙○○與乙○○原係朋友關係，乙○○於民國94年9 月14日
    晚上8時許，在基隆市○○路170巷21之3號4樓丙○○住處，
    因細故而與丙○○發生爭執，丙○○因而報警前來處理，事
    後，丙○○因與乙○○交惡，竟基於恐嚇乙○○之概括犯意
    ，先後於下列之時間，以己有之0000000000號行動電話，傳
    送下列載有欲加害乙○○生命、身體、自由等文字之簡訊，
    至乙○○所使用之0000000000號行動電話，使收訊人乙○○
    心生畏懼，致生危害於安全。
  (一)丙○○先於94年10月3日凌晨0時50分，在發送給乙○○之簡
    訊中記載：「本想和你和平相處，既然你選擇互相報復，計
    劃１讓你基隆宿舍不能住，２無法留在金門，我會找以前想
    找的黑道幫忙‧‧‧」等欲加害乙○○身體、自由之文字。
  (二)丙○○復於同日20時21分，在發送給乙○○之簡訊中記載：
    「我姐叫我和女方小心被你潑硫酸，我遺言都交代，我在考
    慮要不要離開這個傷心地，我害怕我會為保護我心愛的人殺
    了人，我情緒有時控制不了，我下次可能會在你面前對付貓
    狗，我不知道我會多殘忍恨恨恨恨」等欲加害乙○○生命之
    文字。
二、案經被害人乙○○提出告訴，由台灣基隆地方法院檢察署檢
    察官偵查終結提起公訴。
    理  由
甲、有罪部分：
一、訊據被告丙○○對渠有於上開事實欄記載之時間，傳送如事
    實欄所載內容之簡訊予乙○○乙節，坦承不諱，然矢口否認
    有恐嚇之犯意，略以：「我傳簡訊給乙○○，是因為乙○○
    當天不斷傳簡訊恐嚇我，說要告我以及趕走我的友人，我因
    害怕乙○○去傷害我的友人，想說互相牽制嚇嚇她，要她不
    要太欺負人，我在乙○○的恐嚇精神折磨之下，以及當時是
    晚上睡眠時間，精神狀況不佳，所犯無心之過，只是想嚇嚇
    乙○○，未有傷害乙○○的意思及行動」等語置辯。惟查：
  (一)按刑法第305 條之恐嚇罪，所稱以加害生命、身體、自由、
    名譽、財產之事，恐嚇他人者，係指以使人生畏怖心為目的
    ，而通知將加惡害之旨於被害人而言。是故恐嚇罪，僅以受
    惡害之通知者心生畏懼而有不安全之感覺為已足，不以發生
    客觀上之危害為要件。
  (二)查，觀被告上開發送之簡訊內容，確實有欲加害乙○○生命
    、身體、自由之文字，而乙○○於收訊後，更於94年10月16
    日具狀向台灣基隆地方法院檢察署檢察官提出告訴，此有該
    檢察署94年度交查字第664 號卷附之刑事告訴狀可稽，足認
    乙○○確因被告之簡訊內容而心生畏懼無訛。被告雖辯稱渠
    無恐嚇之犯意，但查，渠於答辯狀中自承「害怕乙○○去傷
    害我的友人，想說互相牽制嚇嚇她，要她不要太欺負人」、
    「只是想嚇嚇乙○○，未有傷害乙○○的意思及行動」等語
    ，益徵被告確有藉上開簡訊內容恫嚇乙○○之意，被告此項
    辯解，無可採信。
  (三)本案被告主觀上有恐嚇乙○○之犯意，客觀上有恐嚇乙○○
    之行為，事證明確，被告犯行洵堪認定，自應依法論科。
二、核被告所為，係犯刑法第305條之恐嚇罪。被告所為2次發送
    簡訊恐嚇行為，時間緊接，所犯罪名相同，顯係出於概括之
    犯意為之，為連續犯，應依刑法第56條之規定以一罪論，並
    加重其刑。爰審酌被告無犯罪前科，此有台灣高等法院被告
    前案紀錄表附卷可稽，素行尚稱良好，此次犯罪之動機係為
    反制乙○○之騷擾（詳後述，被告亦曾於94年9 月12日因「
    泛焦慮症」至署立基隆醫院門診，有署立基隆醫院病歷節本
    存卷可憑），以渠犯罪時所受之刺激，以簡訊傳送恐嚇內容
    之犯罪手段，被害人所受恫嚇之程度及被告犯罪後之態度等
    一切情狀，量處如主文所示之刑，並諭知易科罰金之折算標
    準，以示懲儆。
乙、不另為無罪諭知部分：
一、公訴意旨另以：被告與乙○○於94年9月14日晚上8時許，在
    基隆市○○路170巷21之3號4 樓被告住處，因細故發生爭執
    ，被告基於傷害人身體之犯意，徒手毆打乙○○，致乙○○
    受有左手臂、右手臂、左小腿及右小腿等處瘀青之傷害。案
    經被害人乙○○提出告訴，因認被告另涉犯刑法第277條第1
    項之傷害罪嫌云云。
二、公訴人認為被告涉有此部分之傷害犯行，無非係以下列證據
    為憑：
  (一)告訴人乙○○之指訴。
  (二)告訴人乙○○於94年9月16日至署立基隆醫院應診之驗傷診
    斷書1紙。
三、訊據被告堅決否認有傷害乙○○之行為，辯稱：「我承認於
    94年9月14日晚上8點，在基隆市○○路170巷21之3號住處，
    有與乙○○發生爭執。期間我有打電話給110，當時來2位警
    員。我那天之所以會叫警察來，是因為我要乙○○出去，她
    不出去，而我自己要出門時，她也不讓我出去，我才會報警
    處理的。乙○○所受的傷，應該是她不讓我出去時，跟我推
    拉時自己造成的。我不知道她的那些傷是否舊傷，案發當天
    她為了不讓我出去，踢我、拉我，可能因此造成她自己受傷
    」等語。
四、經查：
  (一)告訴人乙○○雖一再指訴被告有傷害伊之行為，且於本院95
    年3月27日審理中以證人身分具結後證稱：「94年9月14日20
    時，有與被告在中正路170巷21之3號4 樓發生爭執，是因為
    被告與別的女人講了半小時的電話，我們先是發生口角，後
    來被告就砸他自己的東西，並以他的球棒要趕我出去，以他
    的拳頭毆打我的右手臂，用他的腳踢我，當時我的右手臂及
    左小腿等處都有受傷。被告當時有報警處理，後來第二分局
    有2個警察來處理，其中1位就是今日在場的魏正義警員。被
    告打我是在警察到來之前發生的，警察來之後我有告訴警察
    遭到被告的傷害，警員說我有權利對被告提出告訴並要我去
    驗傷」等語。
  (二)然查，證人即94年9 月14日晚上至被告上開住處處理本案糾
    紛之員警魏正義與陳福良先後到院作證，證人魏正義具結後
    證稱：「94年9月14日晚上有到基隆市○○路170巷21之3號4
    樓處理被告與乙○○的糾紛，當時我是與陳福良一起去處理
    的，是被告報案，我們巡邏時接獲派出所通知趕過去，我們
    到現場的時候有見到被告與告訴人在口角，我們有先問是何
    人報案，後來被告說是他報案，我們就瞭解是發生何事，被
    告是希望我們將告訴人請出家裡，告訴人當時不想出去，我
    們有告訴雙方要他們現在在氣頭上，有什麼事情等到明天再
    處理，我們在場大約勸了10至20分鐘，後來告訴人還是不離
    開現場，我就問被告要如何處理，被告就說他要自行處理，
    我就與我同事離去。當時告訴人有無向我們表示被告有毆打
    她，因為時間太久了我記不得，我只記得當時他們是在吵架
    。我也忘了我們有無告訴告訴人說要她去驗傷提告，我們通
    常去之後都會先問報案人要提出什麼要求。本案無製作工作
    日誌簿，我們只是登記雙方的名字之後回報勤務指揮中心，
    因為報案人當時並沒有要求我們替他處理其他事情，只是要
    我們請對方離開，但是告訴人當時並沒有離去，被告就說他
    要自行處理」等語；證人陳福良具結後證稱：「（94年9 月
    14日晚上有和同事魏正義到基隆市○○路170巷21之3 號4樓
    處理被告和乙○○的糾紛，當時是被告報警的，到場處理時
    未看到他2 人有肢體衝突，只有口角，當時乙○○沒有向我
    說被告打她，我忘了當時有無向乙○○說如果被告有傷害她
    可以去驗傷，亦沒有注意乙○○當時身上有無受傷，當時被
    告說他們2 人有拉扯，乙○○沒有說被告出手打她。我和魏
    正義離開時被告和乙○○仍在現場，被告說他自己要處理我
    只記得我們到場要跟乙○○說話，她都不回答我們。當時被
    告報案內容是說他女朋友到他家裡亂，他要我們把她請出去
    。我到現場之後被告叫我們請他女朋友出去，乙○○不理我
    們。乙○○在我們去的時候無遭受毆打的現象」等語。
  (三)依上開證人魏正義與陳福良之證詞，可知被告與告訴人發生
    爭執時，確係被告報警處理，而被告報警之目的確如被告所
    言，係告訴人在被告家中騷擾不願離去，被告始請員警前來
    協助。而警員到場後，亦有詢問被告與告訴人到底發生何事
    ，告訴人當時都不回答警員之問話等情事。查，若果真如告
    訴人所言，被告在警員到場之前即有出手傷害告訴人之行為
    ，被告豈有主動報警前來處理，自曝犯行之理。又，告訴人
    若確為被告打傷，為何在員警前來處理，並對告訴人查問時
    ，不向來警陳述遭被告傷害乙節。告訴人之舉動均與事理有
    違。甚者，證人即警員陳福良明確證稱「乙○○在我們去的
    時候無遭受毆打的現象」等語，益微告訴人根本無遭被告毆
    打成傷情事。綜上，足認告訴人之指訴，顯有不合理之處，
    不足採信。又告訴人乙○○雖於案發後2日，即94年9月16日
    至署立基隆醫院應診，並取得驗傷診斷書1 紙，然僅能證明
    其於應診該日，身上確實有驗傷診斷書所載之傷害，實難徒
    憑該等傷勢，即認為一定是被告毆打所造成，是該項書證，
    尚不足為被告不利之認定。
五、按「犯罪事實應依證據認定之，無證據不得認定犯罪事實」
    、「不能證明被告犯罪者，應諭知無罪之判決」，刑事訴訟
    法第154條第2項、第301條第1項分別定有明文。又犯罪事實
    之認定，應憑真實之證據，倘證據是否真實尚欠明確，自難
    以擬制推測之方法，為其判斷之基礎；而認定犯罪事實之證
    據係指足以認定被告確有犯罪行為之積極證據而言，該項證
    據自須適合於被告犯罪事實之認定，始得採為斷罪資料，最
    高法院著有53年台上字第656 號、29年上字第3105號判例可
    參。且刑事訴訟上證明之資料，無論其為直接或間接證據，
    均須達於通常一般之人均不致有所懷疑，而得確信其為真實
    之程度，始得據為有罪之認定，若其關於被告是否犯罪之證
    明未能達此程度，而有合理懷疑之存在，致使無從形成有罪
    之確信，根據「罪證有疑，利於被告」之證據法則，即不得
    遽為不利被告之認定，亦有最高法院76年台上字第4986號判
    例可稽。本案中被告所涉傷害罪嫌部分，公訴人所舉之證據
    ，不足為被告犯罪事實之認定，已如上述，此外，復查無其
    他積極證據足認被告涉有公訴人所指之刑法第277條第1項之
    傷害罪嫌，既不能證明被告犯罪，揆諸前開說明，依法本應
    諭知被告無罪，但公訴人認為此部分若成立犯罪，與上開恐
    嚇有罪部分，具有裁判上一罪之牽連犯關係，審判上無從分
    割，故不另為無罪之諭知，併述明之。
丙、據上論斷，應依刑事訴訟法第299條第1 項前段，刑法第305
    條、第56條、第41條第1項前段，罰金罰鍰提高標準條例第1
    條前段、第2條，判決如主文。
本案經檢察官甲○○到庭執行職務。
中    華    民    國    95    年    4     月    14    日
                  刑事第三庭審判長法  官  王福康
                                  法  官  齊  潔
                                  法  官  王慧惠
以上正本證明與原本無異。
對於本件判決如有不服，應於收受送達後10日內，向本院提出上
訴書狀，上訴於臺灣高等法院，並按他造當事人人數附具繕本。
中    華    民    國    95    年    4     月    14    日
                                  書記官  施鴻均
【附錄論罪法條】
刑法第305條：
    以加害生命、身體、自由、名譽、財產之事，恐嚇他人致生
    危害於安全者，處2年以下有期徒刑、拘役或300元以下罰金
    。


司法院資訊處製作；財團法人民間司法改革基金會備份。
